【裁判字號】    89,自,145
【裁判日期】    900828
【裁判案由】    背信等
【裁判全文】
臺灣彰化地方法院刑事判決                          八十九年度自字第一四五號
    自訴人即反
    訴被告      庚○○
    被告即反訴  甲○○
    自訴人
    選任辯護人  陳建良律師
右列被告因背信等案件，經自訴人提起自訴，本院判決如左：
    主      文
庚○○、甲○○均無罪。
    理      由
甲、本訴部分：
一、本件自訴意旨略以：被告甲○○係設於彰化縣彰化市市一０八號五樓之繹如
    齊神明會管理委員會主任委員，因其獨攬大權，無視該會組織規約之規定，濫用
    主任委員之職權，擅自執行神明會一切事務，不受該會監察委員會之監督，於民
    國（下同）八十九年十月二十九日聯歡會及同年十二月十日慶生會時，自訴人會
    員身分前往參加，並依規定欲領取應有之車馬費、紀念品費、壽星禮金及蛋糕代
    金，被告利用其主任委員之身分，擅自決定命令職員乙○○不准自訴人領取，其
    代人處理事務，明顯違背管理任務之行為，損害自訴人之利益，自訴人為此在八
    十九年十月二十九日聯歡會上上台發言，請被告說明禁止自訴人領取原因，但被
    告提不出說明，竟然與其隨從不明人士衝上台，將自訴人發言之麥克風搶走，二
    人並以肢體暴力，恐嚇威脅自訴人不准再發言，現場多位會員見狀出面調解時，
    竟又被其隨從跳出當場恐嚇統統不准動，致自訴人心生畏懼，感覺安全受到威脅
    ，速以大哥大報警，認被告涉有背信、恐嚇罪嫌，為此提起本件自訴云云。
二、按犯罪事實應依證據認定之，無證據不得推定其犯罪事實，又不能證明被告犯罪
    者，應諭知無罪之判決，此於刑事訴訟法第一百五十四條及同法第三百零一條第
    一項分別定有明文。
三、本件訊據被告甲○○固坦承命令職員乙○○不准自訴人領取車馬費、紀念品費、
    壽星禮金及蛋糕代金之事實，惟矢口否認有上開犯行，辯稱：伊不准自訴人領取
    上開款項，係因管理委員會決議暫停自訴人參加神明會活動之權利，伊依決議執
    行，何有濫用權利之情形，自訴人若有異議，應循會內管道申訴，被告並無違背
    職務，另自訴人於八十九年十月二十九日聯歡會未受邀請逕自出席，且於會員在
    台上演唱時拿走演唱者之麥克風，並高聲要求會務人員將音樂關掉，伊見狀隨即
    獨自上台將其手中之麥克風取走，並告以現在是聯誼時間，有話到大會去講，自
    訴人隨即悻然下台，未發生肢體衝突，亦無任何人出言恐嚇自訴人等語；經查，
    被告固坦承不准自訴人領取車馬費、紀念品費、壽星禮金及蛋糕代金之事實，惟
    被告係繹如齊神明會管理委員會之主任委員，係為該神明會處理事務，非受自訴
    人之委託，被告縱未依規定發給上開款項予自訴人，亦無生損害神明會之財產或
    利益，自訴人指述被告之行為尚與背信罪之構成要件有間，況兩造間就該神明會
    內部會務之爭執，要屬民事糾紛，應循其他法律途徑解決；至自訴人又指被告於
    八十九年十月二十九日聯歡會上遭被告恐嚇云云，並舉證人辛○○、己○○為證
    ，然被告否認有此事實，並舉證人壬○、乙○○、戊○○、丙○○、丁○○等為
    證，經核兩造所舉證人，皆遭兩造指稱為對方派系或職員，均不足採信，惟證人
    即當日前往處理之警員許弘志到庭證稱：伊接獲報案，到現場自訴人稱伊是報案
    人，指認會場中有不明人士滋事，．．當時伊間自訴人有沒有確實犯罪事實，他
    只說現場有一些拉扯的動作，沒有很確實的犯罪事實，伊告訴自訴人說伊有告知
    那個人不要滋事，自訴人說很好，伊就離開了等語，若自訴人確受恐嚇，何不當
    場告知警員處理，顯見被告等當時並無自訴人所指之犯罪行為；此外，本院復查
    無其他積極證據足資證明被告有何上開犯行，揆諸首開說明，被告犯罪不能證明
    ，自應為無罪之諭知。
乙、反訴部分：
一、按犯罪事實應依證據認定之，無證據不得推定其犯罪事實；又不能證明被告犯罪
    者，應諭知無罪之判決，刑事訴訟法第一百五十四條、第三百零一條第一項前段
    分別定有明文。次按誣告罪之成立，須其申告內容完全出於憑空捏造，若所告尚
    非全然無因，祇因缺乏積極證明致被誣告人不受訴追處罰者，尚難遽以誣告論罪
    。且若有出於誤會或懷疑有此事實而為申告，以致不能證明其所訴之事實為真實
    ，縱被訴人不負刑責，而告訴人本缺乏誣告之故意，亦難成立誣告罪名（最高法
    院四十三年臺上字第二五一號、四十四年臺上字第八九二號判例參照）。
二、本件反訴意旨略以：反訴被告庚○○明知反訴自訴人並無其所指上開背信、恐嚇
    犯行，竟以上開事實誣指反訴自訴人，而提出本件自訴，顯以觸犯刑法第一百六
    十九條第一項之誣告罪嫌云云，惟訊據反訴被告庚○○矢口否認有上開犯行，辯
    稱伊所指事實均為實情等語；經查，反訴被告庚○○於前開聯歡會及慶生會時未
    領取之車馬費、紀念品費、壽星禮金及蛋糕代金等情，業據其供明，反訴人對此
    亦無意見，核與證人乙○○之證述相符，另兩造於八十九年十月二十九日聯歡會
    上發生衝突，有一不明人士靠近發言台等事實，亦據兩造陳明在卷，並經證人壬○、辛○○、己○○、戊○○、周福星、丁○○等人證述明確，則反訴被告據上
    開事實提出自訴，尚非全然無因，揆諸前揭判例意旨，難認反訴被告有誣告之故
    意；此外，本院復查無其他積極證據足資證明反訴被告有何上開犯行，揆諸首開
    說明，反訴被告犯罪不能證明，自應為無罪之諭知。
據上論斷，應依刑事訴訟法第三百四十三條、第三百零一條第一項，判決如主文。
中      華      民      國      九十    年      八      月    二十八    日
                                    臺灣彰化地方法院刑事第二庭
                                        法      官  謝  仁  棠
右正本證明與原本無異。
如不服本判決，應於判決送達後十日內向本院提出上訴狀( 須附繕本 )。
                                      法院書記官  于  淑  真
中      華      民      國      九十    年      八      月    三十一    日


司法院資訊處製作；財團法人民間司法改革基金會備份。
